【裁判字號】    96,易,5032
【裁判日期】    970115
【裁判案由】    詐欺
【裁判全文】
臺灣臺中地方法院刑事判決              96年度易字第5032號
公  訴  人  臺灣臺中地方法院檢察署檢察官
被      告  丙○○
輔  佐  人  乙○○
上列被告因詐欺案件，經檢察官提起公訴（96年度偵字第8310號
），及同署檢察官移送併辦（96年度偵字第21222號）、臺灣板
橋地方法院檢察署檢察官移送併辦（96年度偵字第22944號），
本院判決如下：
    主    文
丙○○犯幫助詐欺取財罪，處有期徒刑陸月，如易科罰金，以新
台幣壹仟元折算壹日。減為有期徒刑月，如易科罰金，以新台
幣壹仟元折算壹日。
    犯罪事實
一、丙○○預見提供金融帳戶供他人使用，該帳戶將可能淪為他
    人用以行詐欺犯罪之工具，仍基於縱使有他人持其提供之金
    融帳戶以詐欺取財，亦不違背其本意之幫助詐欺之犯意，於
    民國95年12月間，在不詳地點，將其弟陳冠宇（另為不起訴
    處分）所有之第一商業銀行北屯分行（下稱第一銀行）帳號
    第00000000000號帳戶，連同存摺、提款卡及密碼等物提供
    予真實姓名、年籍不詳之成年女子使用，以此幫助該女子之
    詐欺集團利用此帳戶詐取他人財物。該詐欺集團成員復意圖
    為自己不法之所有，於96年1月1日，透過網路聊天室內向甲○○佯稱：若欲援交，需至提款機前確認身分等語，使甲○○誤信為真，而自96年1月7日至同年1月8日止，依指示操作
    後，遭詐欺集團自其帳戶中轉出3筆款項共計新臺幣（下同
    ）17萬1千元，至陳冠宇前開第一銀行帳戶中。又該女子於
    96 年1月7日凌晨12許，意圖為自己不法之所有，在不詳網
    址之「心動聊天室」向丁○○佯稱，若欲與綽號「小雅」之
    成年女子進行網路交友活動，需依指示持提款卡操作自動櫃
    員機，以確認身分云云，致丁○○信以為真，於同日凌晨4
    時47 分許，依指示在不詳處所之第一銀行自動櫃員機，以
    無摺存款方式，分別將新臺幣 (下同)2 萬6000元、1000元
    ，合計2 萬7000元，存入上開銀行帳戶而交付予該女子，旋
    遭提領一空。該女子見詐騙得逞，又佯稱丁○○應再匯款予
    伊，即可取回前開之2萬7000元云云，致丁○○陷於錯誤，
    又依其指示，分別於1月8日、1月9日再以相同匯款方式交付
    2萬元、2萬元至上開帳戶，亦遭提領迨盡。俟丁○○發覺受
    詐騙金額合計6萬7000元，始報警處理，查知上情。
二、案經臺中市警察局第五分局報請臺灣臺中地方法院檢察署檢
    察官偵查起訴及同署檢察官移送併辦及臺灣板橋地方法院檢
    察署檢察官移送併辦。
    理    由
一、訊據被告丙○○否認上揭犯罪事實，辯稱伊係受騙而交付存
    摺、提款卡、密碼云云，伊也是被害人云云，惟查被告上揭
    犯罪事實，有下列證據足資證明被告有犯罪之事實：
┌──┬──────────┬─────────────────┐
│編號│      證據名稱      │             證明事實             │
├──┼──────────┼─────────────────┤
│一  │被告丙○○於臺中警察│被告前曾將其所有之漢口路郵局及臺中│
│    │局第五分局之供述、臺│二信帳戶，連同存摺、提款卡及密碼，│
│    │灣臺中地方法院檢察署│提供與真實姓名年籍均不詳之成年人使│
│    │96年度偵字第10649 號│用，事後已發覺不對勁，竟又於95年12│
│    │第57至58頁。        │間，將其弟陳冠宇第一銀行帳號      │
│    │                    │00000000000號帳戶之存摺、提款卡   │
│    │                    │及密碼提供與真實姓名年籍不詳之成年│
│    │                    │女子使用，且未告知其弟用途之事實。│
├──┼──────────┼─────────────────┤
│二  │陳冠宇之證述(同前卷 │1.被告向陳冠宇借用第一銀行帳號4055│
│    │第4至7、56至57頁)   │  0000000號帳戶之存摺、提款卡、密 │
│    │                    │  碼，且未告知用途之事實。        │
│    │                    │2.於96年2月中旬始知帳號列為警示戶 │
│    │                    │  之事實。                        │
├──┼──────────┼─────────────────┤
│三  │被害人甲○○之指訴  │其於96年1月1日在網路聊天室遭詐騙後│
│    │                    │，自96年1月7日起至同年1月8日止，遭│
│    │                    │詐欺集團自其帳戶中轉出3筆款項共計 │
│    │                    │17萬1千元，至陳冠宇第一銀行帳戶之 │
│    │                    │事實。                            │
├──┼──────────┼─────────────────┤
│四  │1.丁○○之指訴(同前 │丁○○於96年1月7日凌晨12許在網路聊│
│    │  卷第15至17頁)     │天室遭詐騙，於同日凌晨4時47分許、1│
│    │2.丁○○之報案三聯單│月8日、1月9日，分別使用第一銀行自 │
│    │  、內政部警政署反詐│動櫃員機交付新臺幣合計6萬7000元至 │
│    │  騙案件紀錄表、臺北│陳冠宇第一銀行帳號00000000000號帳 │
│    │  縣政府警察局派出所│戶之事實。                        │
│    │  受理詐騙帳戶通報警│                                  │
│    │  示、詐騙電話斷話簡│                                  │
│    │  便格式表(同前卷第 │                                  │
│    │  26 、23、18頁)    │                                  │
├──┼──────────┼─────────────────┤
│五  │陳冠宇所申設之第一銀│陳冠宇第一銀行之帳戶，於96年1月7  │
│    │行開戶資料、交易明細│日、8日，經甲○○匯入共計17萬1千  │
│    │等資料、財團法人金融│元之事實。                        │
│    │聯合徵信中心通報案件│該帳戶於95年12月21日以後有異常提  │
│    │紀錄資訊            │、存紀錄，且事後被列為警示帳戶之  │
│    │                    │事實。                            │
├──┼──────────┼─────────────────┤
│六  │陳冠宇之第一銀行開戶│丁○○於96年1月7日、8日、9日，以匯│
│    │資料、未登摺帳項查詢│款方式交付共計6萬7000元至陳冠宇第 │
│    │清單、丁○○之第一銀│一銀行之帳戶之事實。              │
│    │行自動付款交易明細表│                                  │
│    │2張(同前卷第35至39、│                                  │
│    │20頁)               │                                  │
└──┴──────────┴─────────────────┘
二、按刑法上之故意，分為直接故意（確定故意）與間接故意（
    不確定故意），行為人對於構成犯罪之事實，明知並有意使
    其發生者為直接故意。行為人對於構成犯罪之事實，預見其
    發生而其發生並不違背其本意者為間接故意；而間接故意與
    有認識的過失之區別，在於二者對構成犯罪之事實雖均預見
    其能發生，但前者對其發生並不違背其本意，後者則確信其
    不發生。且幫助犯之成立，以行為人主觀上認識被幫助者正
    欲從事犯罪或係正在從事犯罪，且該犯罪有既遂之可能，而
    其行為足以幫助他人實現構成要件者，即具有幫助故意，並
    不以行為人確知被幫助者係犯何罪名為必要。至於行為人在
    正犯實施犯罪前為幫助行為者，則構成事前幫助犯。又今日
    一般人至金融機關如銀行、郵局等開設帳戶使用，係極為方
    便容易且迅速之事，如有使用金融存款帳戶之正當用途，自
    以使用其本人或可信賴之親友申請之帳戶，最為便利安全，
    且若非具意圖以他人帳戶從事不法用途，並藉以逃避查緝，
    自無使用他人帳戶之理。是依一般人通常之知識、經驗，均
    應知任意提供自己帳戶予無信賴關係之他人使用，易致他人
    藉該帳戶取得不法犯罪所得，且欲以之隱匿帳戶內資金之實
    際取得人身分；衡諸情理，被告係年滿20歲之成年人，有偵
    訊筆錄在卷足憑，對此自難諉為不知。而近年來詐欺取財之
    犯罪類型層出不窮，該等犯罪，多數均係利用他人帳戶作為
    詐欺所得財物之匯款帳戶，並經媒體廣為披載，被告縱使並
    不確知所提供之帳戶，係遭他人用以對被害人詐欺取財，亦
    無法確知取得帳戶之人係以何種方法於何時地為詐欺取財之
    具體內容，惟對於其所提供之上揭帳戶，將遭人作為詐欺取
    財犯行所得財物匯入及提領之工具使用，應有概括之認識，
    且可預見其發生，竟仍同意提供，顯對帳戶供他人取得不法
    犯罪所得之用，亦不違背被告本意，即被告並非確信帳戶不
    至遭利用為犯罪之用，仍將帳戶提供他人，足認被告應具幫
    助犯罪之不確定故意。
三、按被告以幫助詐欺取財之意思，參與詐欺取財罪之構成要件
    以外之行為，核係犯刑法第339條第1項、第30條第1項之詐
    欺罪之幫助犯，依同法第30條第2項規定，按正犯之刑減輕
    之。上開臺中、板橋地檢署檢察官移送併辦部分，屬裁判上
    一罪，本院自得併予審理。爰審酌被告之犯罪動機、目的、
    手段、所生危害及犯後態度等一切情狀，量處如主文所示之
    刑，並諭知易科罰金之折算標準。又被告之犯罪時間在中華
    民國96年4月24日以前，合乎中華民國96年罪犯減刑條例第2
    條第1項第3款之規定，依法減輕其刑二分之一，並諭知易科
    罰金之折算標準。
四、臺灣桃園地方法院檢察署移送併辦部分（96年度偵字第
    25701、第26503號），被告交付之存摺為臺中漢口郵局帳戶
    00000000000000號，且交付時間為95年11月底, 所交付之時
    間、存摺不同，刑法已於95年7月1日刪除連續犯之規定，採
    取一罪一罰，該移送併辦部分，非屬裁判上一罪，本院無從
    併辦，應退回原檢察官，依法處理。
據上論斷，應依刑事訴訟法第299條第1項前段，刑法第339條第1
項、第30條第1項、第2項、第41條第1項前段，中華民國96年罪
犯減刑條例第2條第1項第3款、第7條、第9條，刑法施行法第1條
之1第1項、第2項前段，判決如主文。
本案經檢察官顏淑惠到庭執行職務。
中    華    民    國    97    年    1     月    15    日
                  刑事第七庭  審判長  法  官  陳如玲
                                      法  官  高文崇
                                      法  官  郭德進
上正本證明與原本無異。
如不服本判決，應於收受送達後10日內向本院提出上訴書狀（應
敘述具體理由並附繕本）。
上訴書狀如未敘述理由，應於上訴期間屆滿後20日內補提理由書
於本院。
                                      書記官  陳惠玲
中    華    民    國    97    年    1     月    16    日
附錄論罪科刑法條
中華民國刑法第339條第1項：（普通詐欺罪）
意圖為自己或第三人不法之所有，以詐術使人將本人或第三人之
物交付者，處5年以下有期徒刑、拘役或科或併科1千元以下罰金
。


司法院資訊處製作；財團法人民間司法改革基金會備份。
